【裁判字號】    97,消債更,1101
【裁判日期】    980311
【裁判案由】    更生事件
【裁判全文】
臺灣板橋地方法院民事裁定         97年度消債更字第1101號
聲  請  人  乙○○
代  理  人  甲○○律師
    主  文
聲請駁回。
聲請費用由聲請人負擔。
    理  由
一、按債務人與金融機構協商成立者，不得聲請更生或清算，但
    因不可歸責於己之事由，致履行顯有重大困難者，不在此限
    ；本條例施行前，債務人依金融主管機關協調成立之中華民
    國銀行公會會員辦理消費金融案件無擔保債務協商機制與金
    融機構成立之協商，準用前項之規定，消費者債務清理條例
    第151 條第5 項、第6 項分別定有明文。又聲請更生或清算
    不合程式或不備其他要件者，法院應以裁定駁回之，但其情
    形可以補正者，法院應定期間先命補正，復為同條例第8 條
    所明定。依其立法理由可知，債務清償方案成立後，固由債
    務人按其條件履行，惟需於其後發生情事變更，在清償期間
    收入或收益不如預期，致該方案履行困難甚或履行不能，因
    不可歸責於己，始能聲請更生或清算，此項規定旨在避免債
    務人任意毀諾已成立之協商，濫用更生或清算之裁判上債務
    清理程序，蓋以債務清償方案係經當事人行使程序選擇權所
    為之債務清理契約，債務人應受該成立之協議所拘束，債務
    人既已與金融機構協商成立，如認該協商方案履行有其他不
    適當情形，自仍應再循協商途徑謀求解決。
二、次按，債務人與金融機構協商成立者，除因不可歸責於己之
    事由，致履行顯有重大困難外，不得聲請更生或清算，其立
    法意旨在避免債務人就已成立之協商任意毀諾，濫用更生或
    清算之債務清理程序，蓋因債務清償方案乃係經當事人行使
    程序選擇權所為之債務清理契約，債務人自應受其拘束，故
    債務清償方案成立後，債務人即應按其條件履行，不得任意
    毀諾，僅於其後因情事變更，致該方案履行困難甚或履行不
    能，且債務人就此並無可歸責之事由時，始能聲請更生或清
    算。
三、本件聲請意旨略以：聲請人前於民國（以下同）95年間與各
    債權銀行就無擔保債務成立協商，約定聲請人每月應返還新
    台幣（以下同）11,270元，惟因妻子生病，且協商結果，每
    月收入扣除協商應繳金額，無法維持最低生活，為此聲請更
    生云云。
四、經查，本件聲請人依金融主管機關協調成立之中華民國銀行
    公會會員辦理消費金融案件無擔保債務協商機制，與最大債
    權金融機構台北富邦商業銀行（下稱富邦銀行）達成協商，
    協議每期按月還款11,270元，有財團法人金融聯合徵信中心
    當事人聯合信用報告1 份為證。是本件聲請人向本院聲請更
    生，自須審究其是否有「不可歸責於己事由致履行顯有重大
    困難」之情事。經查，
  (一)聲請人主張：依協商結果，每月收入扣除每個月清償費用後
    ，已無法維持最低生活等云云。惟查，依債務人於與債權人
    台北富邦商業銀行協商時提出之收入證明切結書及在職證明
    書記載，債務人每月營業額有 8萬至10萬元，有台北富邦商
    業銀行提供該等書證在卷可憑，而依聲請人於聲請狀所附收
    入切結書陳報，其每月平均收入約有4萬至5萬，是以，聲請
    人有無據實說明其收入狀況，已屬可疑。縱使依聲請人所述
    其每月收入4萬扣除每月協商應清償金額元，每月尚有2萬餘
    額足以維持其生活。況且聲請人既已負債，自應較一般人更
    節約支出，撙節開銷，是上開每月所剩餘額實已足供聲請人
    生活所需。
  (二)再者，聲請人主張妻子生病，以致於增加生活支出等語，然
    觀其提出之財團法人恩主公醫院之出院計畫書記載，其入院
    時間係於97年1月，乃發生於聲請人毀諾即 95年10月之後，
    自與造成聲請人無法繼續履行而毀諾無關。
五、綜上，本件聲請人95年既曾成立債務協商程序，然依聲請人
    之財產及收入狀況，尚非不能清償債務或有不能清償之虞，
    更無有何不可歸責於己致履行顯有重大困難之事由，本件更
    生之聲請自不符合本條例第3條及第151條第5項、第6項所定
    要件，依首揭說明，應駁回其更生之聲請，爰裁定如主文。
中    華    民    國    98    年    3     月    11    日
                  民事第二庭    法  官  張谷輔
以上正本證明與原本無異
本裁定不得抗告
中    華    民    國    98    年    3     月    11    日
                                書記官  郭群裕


司法院資訊處製作；財團法人民間司法改革基金會備份。
